【裁判字號】    98,交聲,315
【裁判日期】    980901
【裁判案由】    交管條例聲異
【裁判全文】
臺灣板橋地方法院刑事裁定             98年度交聲字第315號
原處分機關  交通部公路總局臺北區監理所
異  議  人
即受處分人  山隆通運股份有限公司
代  表  人  鄭文明
代  理  人  丙○○
            丁○○
上列異議人即受處分人因違反道路交通管理處罰條例案件，不服
交通部公路總局臺北區監理所中華民國98年1月16日北監營裁字
第裁40-Z00000000號裁決處分（原舉發案號：公警局交字第Z000
00000號），聲明異議，本院裁定如下：
    主  文
原處分撤銷。
山隆通運股份有限公司不罰。
    理  由
一、原處分機關處分意旨略以：異議人即受處分人山隆通運股份
    有限公司所有之KB-128號營業貨運曳引車於民國97年10月27
    日7 時23分許，在國道一號南下59.6公里處，經員警發現該
    營業貨運曳引車載運貨櫃明顯超載，依法攔停稽查後，即會
    同駕駛人甲○○至楊梅地磅過磅，過磅結果超重6.02公噸（
    總重41.02 公噸，核重35公噸），而經內政部警政署國道公
    路警察局第一警察隊員警以公警局交字第Z00000000 號違反
    道路交通管理事件通知單當場掣單舉發，並責令下交流道。
    嗣經原處分機關於98年1 月16日以北監營裁字第裁40-Z0000
    0000號裁決書，依道路交通管理處罰條例第29條之2 第1 項
    （裁決書漏載第29條之2 第1 項，應予補充）、第3 項之規
    定，裁處罰鍰新臺幣（下同）17,000元，並記汽車違規紀錄
    1 次等語。
二、異議意旨略以：異議人即受處分人所有之KB-128號營業貨運
    曳引車，於97年10月27日7 時23分，行經國道一號公路南向
    59.6公里處，經國道公路警察局第一警察隊員警過磅舉發超
    載時，KB-128號營業貨運曳引車之駕駛人甲○○確有出示進
    出口貨櫃超重臨時通行證等相關資料，並配合員警告知出示
    貨櫃運送單及貨櫃出站單等資料予以備查，且於車窗玻璃前
    貼示超重臨時通行證，惟員警僅以目測即認定違規，逕自開
    立罰單處分，為此請求法院調取當日之國道錄影帶以茲佐證
    ，釐清事實爭議，俾維權益等語。
三、按貨車裝載整體物品有1 裝載整體物品之長度、高度、寬度
    超過前條規定者，2 裝載整體物品之軸重、總重量或總聯結
    重量超過第38條第1 項第2 款、第3 款限制者，應填具申請
    書，繪製裝載圖，向起運地或車籍所在地公路監理機關申請
    核發臨時通行證，憑證行駛，道路交通安全規則第80條第1
    項定有明文。又按汽車裝載時，裝載貨物超過規定之長度、
    寬度、高度，處汽車所有人3,000 元以上9,000 元以下罰鍰
    ，並責令改正或禁止通行；又汽車裝載貨物超過核定之總重
    量、總聯結重量者，處汽車所有人罰鍰，並記汽車違規紀錄
    1 次；有前2 項規定之情形者，應責令改正或當場禁止通行
    ，並處1 萬元罰鍰，超載10公噸以下者，以總超載部分，每
    1 公噸加罰1 千元；超載逾10公噸至20公噸以下者，以總超
    載部分，每1 公噸加罰2 千元；超載逾20公噸至30公噸以下
    者，以總超載部分，每1 公噸加罰3 千元；超載逾30公噸者
    ，以總超載部分，每1 公噸加罰5 千元，未滿1 公噸以1 公
    噸計算。道路交通管理處罰條例第29條第1 項第1 款、第29
    條之2 第1 項、第3 項分別定有明文。
四、原處分機關固以異議人即受處分人山隆通運股份有限公司所
    有之KB-128號營業貨運曳引車於97年10月27日7 時23分許，
    在國道一號南下59.6公里處，因載運貨櫃超重6.02公噸（總
    重41.02 公噸，核重35公噸）之違規行為為警舉發，於98年
    1 月16日北監營裁字第裁40-Z00000000號違反道路交通管理
    事件裁決書，依道路交通管理處罰條例第29條之2 第1 項、
    第3 項規定裁處罰鍰17,000元，並記汽車違規紀錄1 次。惟
    訊據當日駕駛異議人山隆通運股份有限公司所有KB-128號營
    業貨運曳引車之駕駛人甲○○則堅決否認有如前述之違規行
    為，辯稱略以：因進出口貨櫃超重臨時通行證是隨車放置，
    故其確定當時有帶進出口貨櫃超重臨時通行證，只是沒有過
    期的進出口貨櫃超重臨時通行證是與已過期的進出口貨櫃超
    重臨時通行證放在一起，需要一些時間找出來，其一邊將幾
    張過期的進出口貨櫃超重臨時通行證拿給警察看，一邊跟警
    察說公司一定會申請進出口貨櫃超重臨時通行證，請給其時
    間找，但警察不給其時間，並催促其在罰單上簽名，待其簽
    完名後，不到30秒，警察就走了，後來其找到通行證，但警
    察已走掉，故無法看到進出口貨櫃超重臨時通行證等語。經
    查：
  (一)證人即本件舉發員警乙○○於本院訊問時具結證稱：其在巡
    邏當中發現該台貨櫃車有明顯超載之嫌疑，於是予以攔停後
    ，會同駕駛人至楊梅地磅過磅，連車子及貨物的重量共測得
    41.02 公噸，惟該車行照上是登載車子及貨物核重為35公噸
    ，但貨櫃車如有申請超載通行證的話，可以放寬至42公噸，
    故當時即要求駕駛人提出有效的進出口貨櫃超重臨時通行證
    ，然駕駛人拿出一大疊文件，要求給他一些時間找，於是過
    磅完後等了5分鐘左右，其跟駕駛人說他出示的這些進出口
    貨櫃超重臨時通行證都是過期的，且已經找了好幾次，不能
    再等了，故於開完單、駕駛人簽完名，即離開該處，其從開
    單到結束，最少有5分鐘可以讓駕駛人找，並沒有限定時間
    ，至駕駛人當時手上拿的文件，其沒有全部看完等語（參本
    院98年3月20日訊問筆錄）。足見舉發員警於發現貨車裝載
    超過法定核定之35噸時，確有要求駕駛人提出進出口貨櫃超
    重臨時通行證，而駕駛人於過磅後至員警掣單舉發前約5分
    鐘之時間內，均未提出有效之進出口貨櫃超重臨時通行證之
    事實甚明。
  (二)惟本件異議人所有之上開營業貨運曳引車前已申請核發臨時
    通行證，有異議人提出之進出口貨櫃超重臨時通行證1 紙（
    通行證號碼：40A00000000 號）在卷可查，且依該通行證之
    記載即「半聯結車裝載進出口超重實櫃於港區至目的地間之
    運送，轉口超重實櫃行經道路時及出口超櫃於貨櫃集散站至
    港區間之運送，其總聯結重量在42噸以下者，視同整體物，
    得依道路交通安全規則第80條之規定申領本通行證，憑證依
    規定行駛」、「有效期間自97年8 月22日至98年2 月21日止
    」等語，顯見本件曳引車之重量業經許可提高至42公噸，而
    該曳引車為警查獲當時，係載運貨櫃，過磅總重41.02公噸
    ，有卷附警方舉發之違反道路交通管理事件通知單上違規事
    實內容之記載可知，當屬整體物品，尚在臨時通行證通行條
    件之42公噸以下，無超重之情形，且本件違規時點亦在該臨
    時通行證之有效期間內，是原處分機關逕對異議人依道路交
    通管理處罰條例第29條之2第3項裁處，依上開意旨，已有可
    議。
  (三)再本件駕駛人甲○○於上開時日經員警攔停並至過磅處過磅
    後，員警向其要求提示進出口貨櫃超重臨時通行證以供查證
    時，雖其均係提示過期的進出口貨櫃超重臨時通行證予員警
    查核，且直至員警開單並離去前，仍未提示出未過期的進出
    口貨櫃超重臨時通行證以供查察，此業經駕駛人甲○○在本
    院陳述明確如上，惟駕駛人當時既提出多張已過期失效之進
    出口貨櫃超重臨時通行證，足徵其已有多次向監理所申請核
    發臨時通行證之紀錄，且其確實於本件違規時日前已向監理
    機關申請核發臨時通行證，業如前述，故異議人對於「道路
    交通管理處罰條例」第29條第1 項第2 款「汽車裝載時，裝
    載整體物品有超重，而未請領臨時通行證者，處汽車所有人
    3,000 元以上9,000 元以下罰鍰，並責令改正或禁止通行」
    之相關規定，當應知之甚稔。況異議人載運整體物品倘有超
    載之故意，如何會於事前向監理所申請核發上開貨櫃超重臨
    時通行證？是本件異議人所述上情，應非虛言，堪以採信。
  (四)又本件舉發員警於發現貨車裝載超過法定核定之35噸時，即
    逕行掣單舉發，並未針對駕駛人所稱其公司即本件異議人確
    實有依規定申請核發臨時通行證一事查明，而員警雖有要求
    該駕駛人提供上開出口貨櫃超重臨時通行證，惟時間上亦僅
    約5 分鐘左右，此業經證人即舉發員警乙○○證述如上，足
    見舉發員警對異議人上開違規行為，仍採取對其權益損害較
    重之掣單舉發方法，顯已逾行政程序法第7 條規定之比例原
    則，所為舉發行為於裁量上是否濫用，非無斟酌餘地；且原
    處分機關對於此部分亦未見其就有利於異議人之證據而未斟
    酌之情事作出查證，亦顯有違失。
  (五)至原處分機關以臨時通行證中通行條件第2 點已載明【應隨
    車攜帶「貨櫃運送單」及「貨櫃出站准單」，無隨車攜帶者
    ，以無通行證論】等語，認本件駕駛人於舉發當時「未出示
    通行證，以無通行證論」之違規屬實而作出裁罰。惟所謂「
    視為無通行證」之情形，是指未隨車攜帶貨櫃運送單及貨櫃
    出站准單者而言，綜觀該臨時通行證全文，實無對未隨車攜
    帶臨時通行證者，以無通行證論之限制條件。故原處分機關
    以通行條件第2 點之記載作為本件違規之證明，見解容有錯
    誤，附此敘明。
五、綜上所述，上開異議人所有之KB-128號營業貨運曳引車既已
    依規定申請核發臨時通行證，裝載整體物品亦符合42噸以下
    之通行條件，而員警對於查察該臨時通行證之程序既有上開
    可議之處，原處分機關未予詳查，並斟酌有利於異議人之證
    據，遽依道路交通管理處罰條例第29條之2 第1 項、第3 項
    規定裁罰，尚有未洽，異議人之異議為有理由，應由本院將
    原處分撤銷，並對異議人為不罰之諭知，以資適法。
據上論斷，應依道路交通案件處理辦法第20條，裁定如主文。
中    華    民    國    98    年     9    月     1    日
                  交通法庭        法  官  許必奇
以上正本證明與原本無異。
如不服本裁定應於送達後5 日內向本院提出抗告狀。
                                  書記官  金和國
中    華    民    國    98    年     9    月     1    日


司法院資訊處製作；財團法人民間司法改革基金會備份。
